最　高　行　政　法　院　裁　定
　　　　　　　　　　　　　94年度裁字第00735號
抗　告　人　甲○○
上列抗告人因與相對人彰化縣和美地政事務所間土地複丈事件，
對於中華民國92年12月31日臺中高等行政法院92年度訴字第764
號裁定提起抗告，本院裁定如下︰
　　主  文
抗告駁回。
抗告訴訟費用由抗告人負擔。
　　理  由
一、按抗告法院認抗告為不合法或無理由者，應為駁回抗告之裁
    定。次按行政訴訟法第4條第1項規定：人民因中央或地方機
    關之違法行政處分，認為損害其權利或法律上之利益，經依
    訴願法提起訴願而不服其決定者，得向高等行政法院提起撤
    銷訴訟。而此所謂行政處分，依訴願法第3條第1項規定係指
    中央或地方機關就公法上具體事件所為之決定或其他公權力
    措施而對外直接發生法律效果之單方行政行為而言。又「人
    民相互間因土地界址發生糾紛，乃不動產所有權之爭執，係
    屬民事訴訟範圍。本件被告官署就原告與曹某之土地界址歷
    次所為之測丈鑑定結果如何，究竟是否可資依據，該受理民
    事訴訟之法院有權斟酌取捨，核與中央或地方官署本於行政
    權力所為之違法或不當處分致損害人民權益之情形，顯有不
    同，自不容視被告官署此項測丈鑑定行為為行政處分而對之
    提起訴願。」（本院著有51年度判字第89號判例參照）。
二、本院經核：本件抗告人因土地複丈事件不服相對人92年5月
    27日和地二字第092003273號函，提起訴願。經查該函略謂
    ：「台端陳情要求本所核發之成果圖（88年9月23日第835號
    土地複丈案；按：即88年10月2日88和地二字第6361號函送
    之複丈成果圖）應加註界標關係位置，然本所之成果圖已加
    註實量邊長，此即關係位置之一種，如實地無法量距，再以
    關係位置做為補助說明。次查該地號土地係圖解區非數值區
    ，故無土地界址坐標資料。」又該函係答復抗告人92年5月
    20日「陳請書」，該「陳請書」主旨略以：「彰化縣和美地
    政事務所88和地二字第6361號函（彰化縣和美鎮○○段910
    地號土地複丈成果圖），僅函復實量邊長暨界址號數，彰化
    和美地政事務所補發給陳情人上揭地號界標關係位置及土地
    界址坐標等資料．．．」有該「陳請書」及相對人函文附原
    審卷可稽。可見相對人上開函文係對抗告人要求補發複丈成
    果圖資料所為之函復，該函文僅就未為「關係位置」及「土
    地界址坐標」敘明理由，對外不生准駁之法律上效果，依首
    揭說明，並非行政處分。又地政事務所所為之複丈測量性質
    上為一鑑定行為，其於完成鑑定後發給複丈成果圖，無非鑑
    定人員表示土地界址所在之專業上意見，供為參據而已，必
    經採為裁判或行政處分之依據，始生依鑑定內容變動之法律
    上效果，是鑑定後所為之複丈成圖本身並未對外直接發生法
    律效果，僅係事實之說明，並非行政處分。準此，本件抗告
    人以複丈成果圖未記載完整，請求補發資料，經地政機關說
    明未能補發之緣由，縱含有拒絕補發之意思，亦係對當事人
    請求事實行為所為拒絕之意思表示，並未對外直接發生法律
    效果，亦非行政處分。揆諸前開說明，原裁定駁回抗告人在
    原審之訴，認事用法均妥適，並無違誤。抗告意旨：復以本
    件相對人所核發之複丈成果圖欠缺記載之資料，請求相對人
    補發欠缺之資料，相對人說明未能補發，其確含有拒絕補發
    之意思，已對抗告人依法請求之事實行為所為拒絕之意思表
    示，對於抗告人依法之請求已有准駁之表示，已發生法律上
    之效果，為公法上之行政處分云云，指摘原裁定有違誤，請
    求廢棄原裁定，尚難認有理由，應予駁回。
三、依行政訴訟法第104條、民事訴訟法第95條、第78條，裁定
    如主文。
中    華    民    國    94    年    4    月    28     日
                  第四庭審判長法  官　徐　樹　海
                              法  官　高　啟　燦
                              法  官　吳　錦　龍
                              法  官　黃　合　文
                              法  官　林  茂  權
以  上  正  本  證  明  與  原  本  無  異
中    華    民    國    94    年    4    月    29     日
　　　　　　　　　　　　　　　書記官　蘇　金　全
